【裁判字號】    89,訴,656
【裁判日期】    890710
【裁判案由】    偽造文書等
【裁判全文】
臺灣臺南地方法院刑事判決                          八十九年度訴字第六五六號
    公  訴  人  臺灣台南地方法院檢察署檢察官
    被      告  丙○○
右列被告因偽造文書案件，經檢察官提起公訴（八十八年度偵字第一二三六三號），
本院判決如左：
    主  文
丙○○行使偽造私文書，足以生損害於他人，處有期徒刑柒月，緩刑貳年。
偽造之「市內電話業務申請書」上之偽造「乙○○」印文壹枚、偽造「乙○○」印章
壹枚均沒收。
    事  實
一、丙○○於民國八十五年間某日，在不詳地點拾獲乙○○之身分證一張，明知該身
    分證係他人之遺失物，竟意圖為自己不法之所有，將之侵占入己（此部分追訴權
    時效已完成），並先於不詳時間，在不詳地點委託不知情刻印者，偽造「乙○○
    」之印章一枚，再於八十六年八月六日，將前開拾獲之乙○○身分證及上開印章
    ，交予不知情之謝水利（業經檢察官為不起訴處分），並委託其代向中華電信公
    司台南分公司（下稱中華電信公司）申請租用市內電話後，由謝水利轉交由不知
    情之甲○○，持以上開偽造之「乙○○」印章偽造該等印文於中華電信股份有限
    公司之「市內電話業務申請書」上，並偽填乙○○之戶籍地址高雄縣山市○○街
    九十五巷四弄十五號於其上，持之向中華電信申請租用二四五二七０號電話使用
    ，足以生損害於乙○○之權益及中華電信股份有限公司對於電話租用申請人管理
    之正確性。
二、案經台南市警察局報請台灣台南地方法院檢察署檢察官偵查起訴。
    理  由
一、訊據被告丙○○固坦承於八十六年八月六日交付上開身分證及印章予謝水利代申
    辦市內電話，惟堅詞否認有偽造文書犯行，辯稱：上開身分證及印章是陳嘉鴻拿
    給伊代為申辦云云。然查：乙○○並未申請上開電話之事實，業據被害人乙○○
    於警訊時陳述屬實；又被告委由謝水利以「乙○○」名義申請電話之事實，業據
    證人謝水利於警偵訊及本院審理時供稱綦詳，核與證人甲○○證稱之情節大致相
    符，並有室內電話業務申請書影本一紙在卷足憑。另質之證人陳嘉鴻亦於偵查中
    結證稱：伊確實沒有將上開身分證及印章交予丙○○等語，並經檢察官命被告丙○○與證人陳嘉鴻當庭對質結果，證人陳嘉鴻仍堅詞否認有交付被告上開身分證
    及印章乙節；況被告於偵查中曾陳稱：印章係陳嘉源叫伊自己在台南刻就好了等
    語（八十九年三月二十日偵訊筆錄參見），顯與其於本院訊問時所供述上開印章
    係陳嘉源所交付乙節相互矛盾，是被告供詞前後不一，非無疑義。另參諸上開申
    請租用之二四五二七０號電話係安裝在台南市○○街一三八巷二五號之五，有上
    揭市內電話業務申請書及臺灣南區電信分公司台南營運處八十八年八月二日南政
    字第88A743 00166號函各一紙在卷可考。被告自承該址係伊當時之居所，而陳嘉
    鴻係住在高雄等情，倘若為陳嘉鴻交付被告代為辦理，衡情焉會將電話安裝在被
    告家中之理？再者，證人謝水利於本院訊問時結證稱：「被告交代我代請的，說
    家人要找要打比較方便」等語。衡情陳嘉鴻焉需申請電話供予被告使用之理？足
    證上開申請之電話確為被告所使用。綜上各節，足認被告上開辯詞應屬事後卸責
    之詞，洵不足採信。本件事證明確，被告犯行足堪認定。
二、核被告行使偽造私文書，足以生損害於乙○○權益及中華電信股份有限公司對於
    電話租用申請人管理之正確性，所為係犯刑法第二百十六條、第二百十條之行使
    偽造私文書罪；其盜用印章之行為屬偽造私文書之階段行為，其偽造私文書之低
    度行為亦為行使之高度行為所吸收，均不復另論。被告利用不知情之謝水利、甲○○代為申請而偽造「市內電話業務申請書」之行為，惟該等人並不知情，無犯
    罪之認識，被告應成立該罪之間接正犯。爰審酌被告素行非惡、犯罪之動機、目
    的係用以申請市內電話對乙○○所生危害非鉅、及犯罪後態度等一切情狀，量處
    如主文所示之刑，以資懲儆。又被告前雖於七十九年間因偽造有價證券案件，經
    法院判處有期徒刑一年，緩刑三年，緩刑期滿，而緩刑之宣告未經撤銷，其刑之
    宣告已失其效力，而等同於未曾受有期徒刑以上刑之宣告，有台灣高等法院被告
    全國前案紀錄表在卷可憑，其經此教訓後，應知所警惕，信無再犯之虞，本院因
    認所宣告之刑以暫不執行為適當，併諭知緩刑二年，以勵自新。上開偽造「市內
    電話業務申請書」，雖係供被告犯罪所用之物，惟已交付由中華電信份有限公司
    ，並被告所有，無從宣告沒收；又偽造之「乙○○」印章一枚，被告陳稱交給陳
    嘉鴻，然為陳嘉鴻所否認，無證據證明業已滅失，偽造之「市內電話業務申請書
    」上之「乙○○」印文一枚，係經偽造，應依刑法第二百十九條宣告沒收。
據上論斷，應依刑事訴訟法第二百九十九條第一項前段，刑法第二百十條、第二百十
六條、第二百十九條、第七十四條第一款，罰金罰鍰提高標準條例第一條前段，判決
如主文。
本案經檢察官張啟祥到庭執行職務。
中    華    民    國      八十九    年      七        月      十        日
                              臺灣臺南地方法院刑事第三庭
          法  官 林淑婷
右正本證明與原本無異
如不服本判決應於送達後十日內向本院提出上訴狀
                                      書記官 董挹棻
中    華    民    國      八十  九  年     七         月      十三      日
附錄本案論罪科刑法條全文：
刑法第二百十條：偽造、變造私文書，足以生損害於公眾或他人者，處五年以下有期
                徒刑。
刑法第二百十六條：行使第二百十條至第二百十五條之文書者，依偽造、變造文書或
                  登載不實事項或使登載不實事項之規定處斷。


司法院資訊處製作；財團法人民間司法改革基金會備份。
